臺灣基隆地方法院刑事裁定　　　　　　 100年度撤緩字第62號
聲　請　人　臺灣基隆地方法院檢察署檢察官
受　刑　人　張玉雪
上列聲請人因受刑人交通肇事逃逸案件，聲請撤銷緩刑之宣告（
100年度執聲字第918號、100年度執他字第820號），本院裁定如
下：
    主  文
聲請駁回。
    理  由
一、聲請意旨略以：受刑人張玉雪因交通肇事逃逸案件，經臺灣
    基隆地方法院於民國100年5月31日以100年度交訴字第17號
    （偵查案號：臺灣基隆地方法院檢察署100年度偵字第1330
    號）判決判處有期徒刑6月，如易科罰金以新臺幣1000元折
    算1日，緩刑2年，於100年7月26日確定在案，復於緩刑期前
    即99年3月25日犯偽造文書罪，經臺灣基隆地方法院於100年
    8月8日以100年度訴字第290號判決判處有期徒刑3月，於100
    年9月13日確定；核該受刑人所為，已合於刑法第75條之1第
    1項第1款所定得撤銷緩刑宣告之原因，原宣告之緩刑顯已難
    收其預期效果，爰依刑事訴訟法第476條規定聲請撤銷緩刑
    之宣告。
二、按「受緩刑之宣告而有下列情形之一，足認原宣告之緩刑難
    收其預期效果，而有執行刑罰之必要者，得撤銷其宣告：一
    、緩刑前因故意犯他罪，而在緩刑期內受得易科罰金之有期
    徒刑、拘役或罰金之宣告確定者。」刑法第75條之1第1項第
    1款定有明文。考其（94年2月2日修正公布之）立法意旨：
    「…現行關於緩刑前或緩刑期間故意犯他罪，而在緩刑期內
    受得易科罰金之有期徒刑之宣告者，列為應撤銷緩刑之事由
    ，因認過於嚴苛，而排除第75條應撤銷緩刑之事由，移列至
    得撤銷緩刑事由，俾使法官依被告再犯情節，而裁量是否撤
    銷先前緩刑之宣告；其次，如有前開事由，但判決宣告拘役
    、罰金時，可見行為人仍未見悔悟，有列為得撤銷緩刑之事
    由，以資彈性適用，爰於第1項第1款、第2款增訂之。…本
    條採用裁量撤銷主義，賦與法院撤銷與否之權限，特於第1
    項規定實質要件為『足認原宣告之緩刑難收其預期效果，而
    有執行刑罰之必要』，供作審認之標準。…」，可知於上揭
    「得」撤銷緩刑宣告之情形，法官應依職權本於合目的性之
    裁量，妥適審酌被告所犯前後數罪間，關於法益侵害之性質
    、再犯之原因、違反法規範之情節是否重大、被告主觀犯意
    所顯現之惡性及其反社會性等情，是否已使前案原為促使惡
    性輕微之被告或偶發犯、初犯改過自新而宣告之緩刑，已難
    收其預期之效果，而確有執行刑罰之必要；此與刑法第75條
    第1項所定2款要件有一具備，即毋庸再行審酌其他情狀，「
    應」逕予撤銷緩刑之情形不同。
三、經查：本件受刑人前因交通肇事逃逸案件，經臺灣基隆地方
    法院於民國100年5月31日以100年度交訴字第17號判決判處
    有期徒刑6月，如易科罰金以新臺幣1000元折算1日，緩刑2
    年，於100年7月26日確定在案，復於緩刑期前即99年3月25
    日犯偽造文書罪，經臺灣基隆地方法院於100年8月8日以100
    年度訴字第290號判決判處應執行有期徒刑3月，於100年9月
    13日確定等情，固有臺灣高等法院被告前案紀錄表、臺灣基
    隆地方法院檢察署執行案件資料表及前揭本院判決2件在卷
    可稽，足認受刑人確有「緩刑前因故意犯他罪，而在緩刑期
    內受得易科罰金之有期徒刑、拘役或罰金之宣告確定者。」
    之情形，而具刑法第75條之1第1項第1款「得」撤銷緩刑宣
    告之事由。惟受刑人所犯上開二罪侵害法益之性質、犯罪型
    態及犯罪原因各相去甚遠，客觀以言，本院無從徒憑受刑人
    所犯偽造文書罪，而為受刑人所犯交通肇事逃逸罪原宣告之
    緩刑是否「難收其預期效果」之審酌；然就交通肇事逃逸罪
    之判決觀之：「本院審酌被告駕駛車輛肇事而棄倒地傷患於
    不顧，絲毫未見矜恤、悔過之情，態度惡劣已極，認處刑本
    不宜寬縱；惟慮及被告嗣後已知悔悟，更於本案偵查階段，
    戮力賠償被害人所受損害，終至取得被害人林惠貞宥恕、諒
    解之犯後態度，佐以被告係因一時短於思慮而逕自離去之犯
    罪動機等一切情狀，從輕量處如主文所示之刑，併諭知易科
    罰金之折算標準。末查，被告前未曾因故意犯罪受有期徒刑
    以上刑之宣告，此有臺灣高等法院被告前案紀錄表在卷可參
    ；兼以被告本次純因一時失慮，致罹刑典，犯後並已深表悔
    悟，經此科刑教訓，信當知所警惕，而無再犯之虞，因認所
    受刑之宣告，以暫不執行為適當，爰依刑法第七十四條第一
    項第一款規定，併予宣告緩刑二年，以勵來茲，用啟自新。
    」，足見受刑人於該案偵查階段，戮力賠償被害人所受損害
    ，終至取得被害人林惠貞宥恕、諒解之犯後態度，受刑人犯
    後頗有悔意，難認原宣告之緩刑將因後案之宣判而難收預期
    效果；其次，受刑人前、後兩案之犯罪態樣既非雷同（前案
    係交通肇事逃逸，後案則係偽造文書），觀其後案猶經法院
    量處「應執行有期徒刑3月」、「復酌被告張玉雪有嚴重的
    情感性精神病、精神上的障礙，……，惟念其欲為配偶隱避
    犯行而罹刑章，乃人之常情，……」，核亦足見其後案之犯
    罪情節尚非嚴重；尤以「前案判決」係對受刑人為「緩刑2
    年」之宣告以後，除後案之偽造文書案件外，受刑人迄無其
    它經判處罪刑確定之不法情事（參見卷附臺灣高等法院被告
    前案紀錄表之記載），受刑人之惡性及其再犯可能自屬尤低
    ，且難認原宣告之緩刑將因後案之宣判而難收預期效果，並
    有執行刑罰之必要；若認受刑人於緩刑期前犯後案之偽造文
    書罪，因此即將前揭緩刑宣告撤銷並命受刑人執行徒刑刑罰
    ，勢過於嚴苛並有悖比例原則，尚與本條前揭立法意旨有違
    ，衡情不能因此遽認其前案緩刑之宣告難收預期效果而有執
    行刑罰之必要。更何況，本件聲請理由中復未敘明受刑人之
    行為有何顯與緩刑制度不符之處，亦即依據聲請人所附卷證
    ，尚無從認定受刑人前所受緩刑之宣告確難收其預期效果，
    從而，本件聲請人聲請撤銷緩刑，為無理由，應予駁回。
四、依刑事訴訟法第220條，裁定如主文。
中    華    民    國   100    年    10    月    25    日
                  刑事第四庭法    官  鄭景文
以上正本證明與原本無異。
對於本件裁定如有不服，應於送達後5 日內，向本院提出抗告書
狀（應附繕本），敘述抗告之理由，抗告於臺灣高等法院。
中    華    民    國   100    年    10    月    25    日
                            書 記 官  盧鏡合